【裁判字號】    89,易緝,4
【裁判日期】    900129
【裁判案由】    竊盜
【裁判全文】
臺灣基隆地方法院刑事判決                            八十九年度易緝字第四號
    公  訴  人  臺灣基隆地方法院檢察署檢察官
    被      告  乙○○
右列被告因竊盜案件，經檢察官提起公訴( 八十年度偵字第二六四三號 )，本院判決
如左：
    主      文
乙○○無罪。
    理      由
一、公訴意旨略以：被告乙○○於民國八十年二月十二日，在基隆市某地，趁搭乘友
    人丙○○之一五七─八０四０號自用小客車之際，竟意圖為自己不法之所有，竊
    取車中前置物箱內丙○○向丁○○○所借得之支票一張（票號0000000號
    、票面金額新臺幣（下同）三萬元，發票日八十年四月十日），得手後，持上開
    支票於同年二月間至基仁一路三０三巷十三號麗園小吃店背書抵付帳款，因認被
    告涉有刑法第三百二十條第一項之竊盜罪嫌等語。
二、按犯罪事實應依證據認定之，無證據不得推定其犯罪事實。又不能證明被告犯罪
    者應諭知無罪之判決，刑事訴訟法第一百五十四條及第三百零一條第一項分別定
    有明文。復按被害人之陳述需無瑕疵，且在其他方面調查又與事實相符，始得採
    為論罪科刑之依據，最高法院六十三年台上字第三０九九號判例意旨可資參照。
    公訴人認被告涉有竊盜罪嫌，除依證人即被害人丙○○之證述外，並以證人即麗
    園小吃店會計蘇玉領於警訊中證稱被告係持該支票抵付帳款之人，及經被告背書
    之前開支票影本為其論據。訊據被告則堅詞否認有何竊盜之犯行，辯稱：伊於八
    十年農曆年前，向丙○○借得票面金額分別為一萬元、六萬元及系爭三萬元之支
    票共三張，面額為一萬元及六萬元者用以清償其對王秋珠之欠款，且如系爭支票
    係以竊取方式得之，伊豈有可能在支票背書轉讓他人？且丙○○復自行以六張面
    額各為一萬元之本票，換回王秋珠所持有之面額六萬元之支票，本票背後並註明
    係代被告還債等詞語，益見系爭支票係丙○○所借等語置辯。
三、經查：證人蘇玉領雖證稱係被告交付系爭支票用以抵帳等語，惟此僅能證明被告
    確曾持有系爭支票之事實，尚不足以證明被告取得系爭支票之來源欠缺正當性。
    至被害人即證人黃金川雖以其系爭支票遺失當日，兩人自朋友甲○○住處離開後
    ，曾以車搭載過被告，而認被告竊取系爭支票云云，惟查被害人所為之指述，有
    以下之瑕疵：
    ( 一 )就系爭支票之遺失時間，被害人於警訊時原自承於八十年二月十二日即已
          發現，然於本院審理中則改稱係於系爭支票即將到期之際，經借票人即發
          票人丁○○○之提醒方發現系爭支票遺失（見本院八十九年易緝字第四號
          八十九年十月二日訊問筆錄），前後誠有矛盾。況發票人丁○○○係於系
          爭支票到期日八十年四月九日當日方申報票據遺失並為掛失止付，有卷附
          之( 八十 )北市二信社字第十三號票據掛失止付通知書暨遺失票據申報書
          可稽，則倘被害人確於系爭支票到期之前即已認其遺失，何以未即時為掛
          失之保全行為？再就系爭支票之遺失地點，被害人於警訊及偵偵查中均稱
          票是放在車上置物箱，當日載過被告後到臺北發現遺失等語，於本院審理
          人則先稱不知道在何處遺失( 見本院八十一年易緝字第一七號卷第二十二
          頁 )，後又改稱票是放在口袋裡，當天和被告整天在一起，回家後就發現
          掉了( 見同前卷第八十五頁 )，所為指述前後反覆，已有可疑。
    ( 二 )被害人雖另稱因和甲○○較熟，所以將前揭支票借給甲○○，但因甲○○
          未使用而託被告轉還予被害人，被告將支票交還予伊當  ，伊至甲○○家
          中泡茶聊天，當時被告已在場，甲○○  在伊抵達之前即將票交予被告，
          甲○○當日並未對伊提起票之事，後來伊載被告離開甲○○，在車上被告
          才時票交予伊，被告雖有交還然後來就發現不見，且因其和被告不熟，不
          可能借他票等語（同前卷第二十二頁背面及本院八十九年十月二日訊問筆
          錄）。惟訊之證人甲○○於本院審理中證稱：伊與被害人丙○○並不相熟
          ，當日被告拿包括系爭支票在內之三張支票向伊調現，因無錢可付故將票
          退還給被告，後來被告走了被害人才來，丙○○並曾向伊抱怨被告若未調
          得現金，應將票交還，不應  持以消費等語（分見同前卷七十頁及本院
          八十九年易緝字第四號八十九年一月八日訊問筆錄），足見被告和被害人
          當日係一前一後分至證人甲○○住處，被害人當無順道搭載被告之可能；
          況困如被害人丙○○所稱，前揭支票，係於案發當日證人甲○○於伊至李
          慶富家中前，先行交付予被告，衡諸常情，甲○○於嗣後被害人抵達時，
          必對被害人談及支票去處或當面要求被告將支票交還被害人，豈有對此事
          隻字未提之理？又徵諸被害人於本院審理中自承等語（見本院八十一年易
          緝字第一七號卷第七十八頁），因此被害人應是先認識被告後再經由被告
          介紹認識甲○○，則被告相較於甲○○應與被害人更為熟稔，被害人竟為
          相反之陳述，並稱因而願借票給甲○○而不可能借票給被告等語，實與常
          理有違，復與證人甲○○所證相悖，則被害人所為之指述，尚難認與事實
          相符，並足為認定被告犯行之證據。
四、綜上所述，被害人所為之陳述並無從推翻合理之懷疑，而使本院形成被告有罪之
    心證。此外，復查無其他積極證據足認被告有公訴人所指之犯行，揆諸首揭法條
    及判例意旨，應為被告無罪之諭知。
據上論斷，應依刑事訴訟法第三百零一條第一項前段判決如主文。
本案經檢察官黃士元到庭執行職務。
中      華      民      國      九十        年    一      月    二十九  日
                                  臺灣基隆地方法院刑事庭
                                      法  官  姚  貴  美
右正本證明與原本無異。
對於本件判決如有不服，應於收受送達後十日內，向本院提出上訴狀，上訴於臺灣高
等法院，並按他造當事人之人數附具繕本。
                                      書記官  明  祖  斌
中      華      民      國      九十        年    二      月    十四    日


司法院資訊處製作；財團法人民間司法改革基金會備份。
